臺灣基隆地方法院刑事判決　　　　　　　 96年度訴字第952號
公　訴　人　臺灣基隆地方法院檢察署檢察官
被　　　告　乙○○
上列被告因違反毒品危害防制條例案件，經檢察官提起公訴（96
年度毒偵字第2005號），被告就被訴事實為有罪之陳述，本院合
議庭裁定由受命法官獨任進行簡式審判程序審理，茲判決如下：
    主  文
乙○○施用第一級毒品，累犯，處有期徒刑捌月，扣案之第一級
毒品海洛因壹包（淨重零點壹貳公克，包裝重零點壹玖公克），
沒收銷燬之。
    事  實
一、觀察勒戒與強制戒治部分：
    乙○○前因施用第二級毒品案件，經觀察、勒戒後，認無繼
    續施用毒品之傾向，於民國88年5月6日釋放出勒戒處所，並
    經臺灣基隆地方法院檢察署檢察官於88年4 月30日以88年度
    偵字第2718號為不起訴處分確定。又因施用第二級毒品案件
    ，經送臺灣桃園看守所附設觀察勒戒處所觀察、勒戒後，認
    有繼續施用毒品之傾向，續送強制戒治後，於89年10月7 日
    戒治期滿（接續執行另案之有期徒刑），並經臺灣桃園地方
    法院檢察署檢察官聲請簡易判決處刑，臺灣桃園地方法院於
    89年6月4日以88年度桃簡字第1281號判決判處有期徒刑6 月
    確定。
二、犯罪前科部分：
    詎乙○○不知悔改，於上開強制戒治執行完畢後5 年內之93
    年1月23日起至同年2月4 日止，有連續施用第一級毒品海洛
    因犯行，且於93年2月3 日有施用第二級毒品安非他命犯行，
    並經本院於93年7月16日以93年度訴字第252號判處應執行有
    期徒刑1年確定，發監執行後，於94年8月31日執行完畢。
三、本案犯罪事實部分：
    乙○○基於施用第一級毒品之犯意，於96年7月20日9、10時
    許，在基隆火車站公廁內，以將第一級毒品海洛因置入注射
    針筒內再注射入手臂血管內之方式，非法施用第一級毒品海
    洛因1次。嗣於96年7月20日15時20分左右，乙○○在基隆市
    ○○○街62巷1 號地下室為警查獲，並扣得第一級毒品海洛
    因1小包（淨重0.12公克，包裝重0.19 公克），復經警採集
    其尿液送驗，結果呈施用第一級毒品海洛因代謝後之嗎啡陽
    性反應，因而查悉上情。
四、案經基隆市警察局第一分局報告臺灣基隆地方法院檢察署檢
    察官偵查終結提起公訴。
    理由
壹、程序事項：
    查被告乙○○所犯為毒品危害防制條例第10條第1 項之施用
    第一級毒品罪，非死刑、無期徒刑、最輕本刑為3 年以上有
    期徒刑之罪，或高等法院管轄第一審之案件，被告於本院準
    備程序中，就被訴事實為有罪之陳述，經告以簡式審判程序
    之旨，並聽取檢察官、被告之意見後，本院合議庭業已依刑
    事訴訟法第273條之1第1 項之規定，裁定由受命法官獨任進
    行簡式審判程序，是本件之證據調查，依刑事訴訟法第 273
    條之2規定，不受同法第159條第1項、第161條之2、第161條
    之3、第163條之1及第164條至第170 條規定之限制，合先敘
    明。
貳、實體事項：
一、前開事實，業據被告於本院審理時自白不諱，且被告於96年
    7 月20日為警採集其親自排放之尿液，送請臺灣尖端先進生
    技醫藥股份有限公司，以氣相層析質譜儀分析法確認檢驗結
    果，呈施用第一級毒品海洛因代謝後之嗎啡陽性反應，此有
    該公司96年8月1日出具之濫用藥物檢驗報告1 份在卷可稽，
    又本案且有被告所有之第一級毒品海洛因1包（淨重0.12公
    克，包裝重0.19公克，詳如卷附基隆市警察局第一分局延平
    街派出所查獲涉嫌毒品危害防制條例毒品初步鑑驗報告單1
    紙、法務部調查局96年8月10日調科壹字第09623060870號鑑
    定書1紙）扣案可佐。足認被告前開自白與事實相符，可以
    採信。被告前因施用毒品案件，經送強制戒治後，於89年10
    月7日戒治期滿執行完畢，於5年內之93年1月23日起至同年2
    月4日止，有連續施用第一級毒品海洛因犯行，且於93年2月
    3日有施用第二級毒品安非他命犯行，並經本院於93年7月16
    日以93年度訴字第252號判處應執行有期徒刑1年確定等情，
    亦有臺灣高等法院被告前案紀錄表存卷可參。綜上所陳，被
    告於前次強制戒治於89年10月7日執行完畢後，5年內業已再
    犯施用毒品罪，經法院判處罪刑確定，其又於96年7月20日
    施用第一級毒品海洛因，罪證明確，犯行洵堪認定，自應依
    法論科。
二、論罪科刑：
  (一)最高法院於95年5月9日所作成之95年度第7 次刑事庭會議決
    定略以：毒品危害防制條例於92年7月9日修正公布，自93年
    1月9日起施行，其中第20條、第23條將施用毒品之刑事處遇
    程序，區分為「初犯」及「5年內再犯」、「5年後再犯」。
    依其立法理由之說明：「初犯」，經觀察、勒戒或強制戒治
    後，應為不起訴處分或不付審理之裁定；經觀察、勒戒或強
    制戒治執行完畢釋放後，「5 年內再犯」者，因其再犯率甚
    高，原實施之觀察、勒戒及強制戒治既已無法收其實效，爰
    依法追訴或裁定交付審理。至於經觀察、勒戒或強制戒治執
    行完畢釋放後，「5 年後再犯」者，前所實施之觀察、勒戒
    或強制戒治已足以遮斷其施用毒品之毒癮，為期自新及協助
    其斷除毒癮，仍適用「初犯」規定，先經觀察、勒戒或強制
    戒治之程序。從而依修正後之規定，僅限於「初犯」及「 5
    年後再犯」二種情形，始應先經觀察、勒戒或強制戒治程序
    。倘被告於5年內已再犯，經依法追訴處罰，縱其第3次（或
    第3 次以上）再度施用毒品之時間，在初犯經觀察、勒戒或
    強制戒治執行完畢5年以後，已不合於「5年後再犯」之規定
    ，且因已於「5 年內再犯」，顯見其再犯率甚高，原實施觀
    察、勒戒或強制戒治，已無法收其實效，即應依該條例第10
    條處罰等語。是故，本案判斷重點在於被告於最近一次接受
    觀察、勒戒或強制戒治執行完畢釋放後5 年內，如曾因施用
    毒品而經依法追訴處罰，縱本次施用毒品之時間在最近一次
    觀察、勒戒或強制戒治程序執行完畢釋放5 年後，因不合於
    「5 年後再犯」之要件，依法仍應依毒品危害防制條例第10
    條之規定處罰。查，被告於本案前最近一次接受強制戒治執
    行完畢之時間為89年10月7 日，業如上述，而被告於上開強
    制戒治執行完畢後5年內之93年1月23日起至同年2月4日止，
    有連續施用第一級毒品海洛因犯行，且於93年2月3日有施用
    第二級毒品安非他命犯行，並經本院於93年7 月16日以93年
    度訴字第252號判處應執行有期徒刑1年確定等情，亦有臺灣
    高等法院被告前案紀錄表、本院93年度訴字第252 號判決書
    附卷可稽，被告於本案前施用毒品時間既係於最近一次強制
    戒治執行完畢後5 年內所犯，且經依法追訴處罰確定，則被
    告自有前揭最高法院決議內容所稱「經觀察勒戒或強制戒治
    執行完畢後，於5年內已再犯，經依法追訴處罰，縱其第3次
    （或第3 次以上）再度施用毒品之時間，在初犯經觀察、勒
    戒或強制戒治執行完畢5年以後，已不合於5年後再犯之規定
    ，且因已於5年內再犯，顯見其再犯率甚高，原實施觀察、
    勒戒或強制戒治，已無法收其實效，即應依該條例第10條處
    罰」之適用。
  (二)查海洛因係毒品危害防制條例第2條第2項第1 款所定之第一
    級毒品，被告予以施用，核其所為，係犯毒品危害防制條例
    第10條第1 項之施用第一級毒品罪。被告持有第一級毒品以
    供施用，其持有之低度行為應為其施用之高度行為所吸收，
    不另論罪。被告前曾受如事實欄所載有期徒刑之執行，此有
    臺灣高等法院被告前案紀錄表附卷可考，其於有期徒刑執行
    完畢後5 年以內，故意再犯本件最重本刑為有期徒刑以上之
    刑之罪，為累犯，應予加重其刑。審酌被告犯罪之動機、吸
    食頻率、曾有施用毒品之前科仍不知戒除，惟犯罪後坦承犯
    行，且所犯之施用毒品犯行乃戕害自己身心健康，並未危及
    他人等一切情狀，量處如主文所示之刑，以示懲儆。
  (三)扣案之第一級毒品海洛因1 包（淨重0.12公克，包裝重0.19
    公克），因包裝與其上極微量之毒品均已合而為一，無從析
    離，應整體視為第一級毒品海洛因，併依毒品危害防制條例
    第18條第1項前段之規定，諭知沒收銷燬之。
據上論斷，應依刑事訴訟法第273條之1第1項、第299條第1 項前
段，毒品危害防制條例第10條第1項、第18條第1項前段，刑法第
11條、第47條第1項，判決如主文。
本案經檢察官甲○○到庭執行職務。
中　　華　　民　　國　　96　　年　　12　　月　　27　　日
                  刑事第一庭法  官  王福康
以上正本證明與原本無異。
如不服本判決應於收受本判決後10日內向本院提出上訴書狀，其
未敘述上訴理由者，並得於提起上訴後10日內向本院補提理由書
狀（均須按他造當事人之人數附繕本）「切勿逕送上級法院」。
中　　華　　民　　國　　96　　年　　12　　月　　27　　日
                            書記官  彭淑芳
【附錄論罪法條】
毒品危害防制條例第10條第1項：
施用第一級毒品者，處6月以上5年以下有期徒刑。
